【裁判字號】    98,司財管,48
【裁判日期】    981012
【裁判案由】    選任遺產管理人
【裁判全文】
臺灣臺北地方法院民事裁定            98年度司財管字第48號
聲  請  人  臺灣銀行股份有限公司
法定代理人  丁○○
代  理  人  乙○○
複  代理人  甲○○
上列聲請人聲請選任被繼承人丙○○遺產管理人事件，本院裁定
如下：
    主    文
選任財政部國有財產局臺灣北區辦事處為被繼承人丙○○（男，
民國○○年○月○日生，身分證統一編號：Ｚ000000000號，民國88年
1月21日死亡，最後籍設：臺北市○○區○○路4段31號9樓之2）
之遺產管理人。
准對被繼承人丙○○之繼承人為承認繼承之公示催告。
被繼承人丙○○之繼承人，應自前項公示催告最後登載新聞紙之
日起一年內承認繼承，上述期限屆滿，無繼承人承認繼承時，被
繼承人丙○○之遺產，於清償債權，並交付遺贈物後，如有剩餘
即歸屬國庫。
財政部國有財產局臺灣北區辦事處應於收受本裁定之日起20日內
將本裁定登載公報、新聞紙或其他相類之傳播工具，並將登載證
據檢送本院，逾期視為撤回公示催告之聲請。
聲請程序費用新臺幣壹仟元由被繼承人丙○○之遺產負擔。
    理    由
一、按繼承開始時，繼承人之有無不明者，由親屬會議於一個月
    內選定遺產管理人，並將繼承開始及選定遺產管理人之事由
    ，向法院報明；親屬會議依前條規定為報明後，法院應依公
    示催告程序，定6 個月以上之期限，公告繼承人，命其於期
    限內承認繼承；又無親屬會議或親屬會議未於前條所定期限
    內選定遺產管理人者，利害關係人或檢察官，得聲請法院選
    任遺產管理人，並由法院依前項規定為公示催告。民法第11
    77條、第1178條分別定有明文。是繼承開始時，繼承人有無
    不明，而無親屬會議或親屬會議未於繼承開始時一個月內選
    定遺產管理人者，利害關係人即得聲請法院選任遺產管理人
    ，並不以先行召集親屬會議為法院選任遺產管理人前置程序
    之必要。
二、聲請意旨略以：聲請人係被繼承人丙○○之債權人，被繼承
    人丙○○於民國88年1月21日死亡，遺有坐落臺北市○○○
    路○段269巷60號之不動產，因全體繼承人均已拋棄繼承，為
    此依法聲請選任被繼承人丙○○遺產管理人等語。
三、聲請人主張之事實，業據提出被繼承人丙○○之戶籍謄本、
    財產歸屬資料清單、臺灣彰化地方法院債權憑證、本院家事
    法庭函、繼承系統表等件為證。復查無被繼承人丙○○之親
    屬曾經召開親屬會議，或曾經議決被繼承人丙○○之遺產管
    理人，並依民法第1177條向本院報明之情形，被繼承人丙○
    ○亦非由行政院國軍退除役官兵輔導委員會（下稱退輔會）
    列管之榮民，有卷附退輔會之復函足參。是聲請人以利害關
    係人之身分，聲請本院選定被繼承人丙○○之遺產管理人，
    即無不合。按遺產管理人之指定，旨在維護公益及被繼承人
    債權人之利益，非以遺產管理人管理遺產是否有實質利益為
    考量，參以非訟事件法第149條第3項規定，法院所選任之遺
    產管理人得由自然人、公務機關任之。爰審酌被繼承人丙○
    ○遺產之地緣關係與便利性，選任財政部國有財產局臺灣北
    區辦事處為被繼承人丙○○之遺產管理人，且為承認繼承之
    公示催告。又公示催告之公告，應黏貼於法院之公告處，並
    登載於公報、新聞紙或其他相類之傳播工具；前項登載公報
    、新聞紙或其他相類之傳播工具之日期或期間由法院定之；
    聲請人未依前項規定登載者，視為撤回公示催告之聲請，民
    法第1179條第1項第3款，民事訴訟法第542條定有明文。本
    院既准聲請人對於被繼承人丙○○之繼承人為承認示催告，
    爰併依上開規定，裁定如主文所示。
中    華    民    國    98    年    10    月   12     日
                  家事法庭法  官  吳素勤
以上正本係照原本作成。
如不服本裁定應於送達後10日內向本院提出抗告狀，並繳納抗告
費新臺幣1,000元。
中    華    民    國    98    年    10    月    12    日
                          書記官  郭麗琴


司法院資訊處製作；財團法人民間司法改革基金會備份。
